臺灣高等法院刑事判決　　　　　　　　96年度上訴字第1802號
上　訴　人
即　被　告　丙○○
選任辯護人　林志輝　律師
上列上訴人因強盜等案件，不服臺灣板橋地方法院95年度訴字第
3991號，中華民國96年3月30日第一審判決（起訴案號：臺灣板
橋地方法院檢察署95年度偵字第28374號），提起上訴，本院判
決如下：
    主  文
上訴駁回。
    事  實
一、丙○○前於民國（下同）九十四年間，因竊盜案件，經臺灣
    新竹地方法院判處有期徒刑一年四月確定，自九十四年六月
    二十七日起算執行，至九十五年七月三十一日縮刑執行完畢
    ，竟仍不知悛悔，復基於意圖為自己不法所有之犯意，於九
    十五年十二月五日○時四十分（起訴書誤載為六時十五分）
    許，丙○○攜帶其所有客觀上足以對人之生命、身體構成危
    害之兇器剪刀乙支，騎用所竊得丁○○之ADF-098號機車（
    此部分竊盜犯行業經判處罪刑確定）前往台北縣永和市○○
    街六○巷四弄十四號前停放，先持上開剪刀撬開甲○○所有
    停放在上址前G9-540號計程車之右前車門，再進入其內竊得
    甲○○所有置放在上開計程車排擋桿處後方零錢盒內之零錢
    ，計新台幣（下同）四百零八元得手後，嗣因甲○○之子乙○○在上址住處內查覺有異聲，即迅速走出其上開住處外至
    上開計程車停放處查看，見狀即對丙○○質問「你在做什麼
    」，丙○○因犯行敗露，企圖自上開計程車右前座起身衝出
    ，逃離現場，慌亂中將原已握持在手中之上開零錢計四百零
    八元丟棄在上開計程車右前座踏板處及右前車門旁地板上，
    乙○○見狀，即自後抓住丙○○之右手不放，詎丙○○為脫
    免逮捕（起訴書贅載「防護贓物」），竟突然向右轉身，再
    以左手持上開剪刀刺向乙○○之右下巴乙刀，致乙○○因之
    受有右下巴穿刺傷○．五公分乘以二公分之穿刺傷，惟因乙○○當時不知已有受傷，仍緊抓住丙○○之右手不放，丙○○即再與乙○○陷於拉扯，並往其上開機車停放處掙逃，後
    雖坐上上開竊得之機車，仍遭乙○○抱住其右腰處不放，並
    高喊「搶劫」，後因乙○○、丙○○二人與上開機車搖晃過
    度而一同倒地。嗣因甲○○及乙○○之弟二人在上址住處內
    聽聞乙○○高喊「搶劫」，一同出外查看，始行發覺上情，
    而與乙○○三人一同制伏丙○○，並報警前來處理，而扣得
    上開機車（業據丁○○領回）、零錢計四百零八元（業據甲○○領回）及剪刀乙支。
二、案經乙○○訴由臺北縣政府警察局永和分局報請臺灣板橋地
    方法院檢察署檢察官偵查起訴。
    理  由
一、訊據上訴人即被告丙○○矢口否認有上開犯行，辯稱：我雖
    有上開竊取四百零八元及與告訴人乙○○拉扯時，左手所持
    上開剪刀有傷害乙○○右下巴乙刀等情，惟當時係因乙○○
    抓住我不放，我想逃走，才與乙○○陷入拉扯，致雙方因站
    立不穩而倒地時，左手所持上開剪刀才會不小心刺到乙○○
    的右下巴，我非故意持上開剪刀傷害告訴人乙○○成傷云云
    。經查：
  (一)被告於前揭時地，攜帶上開剪刀竊得被害人甲○○上開計程
    車內零錢計四百零八元，嗣因遭告訴人乙○○發覺後，於衝
    出上開計程車內欲逃跑時，遭告訴人乙○○自後抓住其右手
    不放，其左手所持上開剪刀曾刺中告訴人乙○○右上巴乙刀
    ，致告訴人乙○○因之受有上述之傷害，並再與告訴人乙○○陷於拉址，最後遭告訴人乙○○及其父甲○○、弟三人合
    力制伏被告，始報警查獲等情，業據告訴人乙○○迭次於警
    詢、偵查中、原審及本院審理時指述明確，核與證人甲○○
    於警詢、偵查中證述之情節相符，復有告訴人乙○○所提出
    國立台灣大學醫學院附設醫院診斷證明書乙紙、扣案之上開
    剪刀乙支、現場照片五紙及上開零錢計四百零八元之贓物認
    領保管單乙紙，在卷可稽，足堪認定。
  (二)雖被告辯稱當時係因告訴人乙○○抓住其右手不放，為想逃
    走，才與告訴人乙○○陷入拉扯，致雙方因站立不穩而倒地
    時，其左手所持上開剪刀才會不小心刺到告訴人乙○○的右
    下巴，並非故意持上開剪刀傷害告訴人乙○○成傷云云。惟
    被告於上開時地之所以持上開剪刀傷害告訴人乙○○成傷乙
    節，業據證人乙○○於原審審理時證稱：「（本件如何發現
    被告竊取車內的零錢？）當時我在我家的一樓客廳內，客廳
    與外面只隔一道鐵皮門，我父親的車子就停在外面門口，我
    與家人在客廳看電視，我有聽到外面有奇怪的聲音，覺得好
    像外面有人，我就打開鐵皮門，看到有人坐在我父親的車內
    ，我就走過去車旁，我就問他在做什麼，他聽到我的聲音好
    像嚇到，他就從右前門趕著要衝出車外，他要逃走的時候被
    我從後面抓住他的右手，他為了要掙脫，他整個人轉身，左
    手拿著東西往我右耳下攻擊，我想要閃躲，但是沒有閃過，
    我仍抓住他的右手，我與他對看一下之後，他一直要往他機
    車的方向掙脫逃跑，我仍是一直抓住他的右手，我與他扭打
    ，後來他坐上他的機車，我就從他的右側面，扣住他的腰部
    ，繼續扭打，打到一半，我們二人及他的機車都倒在地上，
    當時我一直在喊有人搶劫，我弟就走出來看，我弟看到情狀
    不對，就衝回家叫我父親出來，我父親出來之後，我、我弟
    、我父親三個人合力把他壓制在地上，他左手上拿的東西已
    經掉在地上，我也不知道他何時掉的，當時我並不知道我有
    受傷流血，是在警察來之後，我們打開門外的燈，我父親看
    到才告訴我，我才知道我有受傷流血，因為我剛被攻擊的時
    候，右耳下是麻掉的，我當時不知道是受傷流血」、「（該
    人用左手的東西刺你的那一刀時，是否是因為重心不穩跌倒
    才刺到你的？）不是，因為當時他還有點跳起來的樣子往我
    這邊刺過來」、「（另二次扭打的情形為何？這二次扭打的
    情形被告是為了要逃跑，我一直要抓住他，被告一直想要逃
    跑，他有想要扳開我的手的動作，但第一次時被告有刻意要
    攻擊我」、「（如何看到被告有有點跳起來的動作想要攻擊
    你？）因為被告的樣子讓我大約看得到」、「（你當時感覺
    被告左手攻擊你幾下？）一下」、「（你剛剛說抓住他的右
    手，被告轉身攻擊你，當時被告有無傾斜好像要跌倒的樣子
    ？）沒有」、「（你當時被攻擊時，你有無疼痛的感覺？）
    有，就像被人揍過的感覺」、「（你的傷口呈現何種形狀？
    ）穿刺傷」、「（你的診斷證明書上寫右下巴穿刺傷，實際
    上在右下巴何處？）就在右耳垂下方，距離耳垂下方大約三
    公分」、「（你剛才說被告轉身攻擊你，他是往右或是往左
    轉身？）往右」等語綦詳，並核與其歷次於警詢及偵查中指
    訴之情節，亦均相符，且被告所辯與告訴人乙○○二人一同
    倒地之時點，係在最後被告遭警逮捕前，即被告逃出計程車
    欲坐上上開機車時，告訴人乙○○仍抱住其右腰處不放，致
    告訴人乙○○、被告二人與上開機車因搖晃過度，始與乙○○一同倒地，然告訴人乙○○所稱其遭被告持上開剪刀刺中
    其右下巴乙刀之時間，係在被告一開始衝出上開計程車外，
    因遭其抓住右手不放，即突然轉身所為之時間未合，是被告
    上開所辯，顯係事後卸責之詞，不足採信。被告於上開時地
    遭告訴人乙○○發現其犯行，並自後抓住其右手不放，意欲
    逮捕，竟當場以左手持上開剪刀故意刺中告訴人乙○○右下
    巴乙刀，顯為達脫免逮捕之目的，而當場對乙○○施以之強
    暴行為，應堪認定。
  (三)綜上所述，被告於上開時地，攜帶上開兇器剪刀乙支竊得被
    害人甲○○上開計程車內零錢計四百零八元後，因遭告訴人
    乙○○發覺，欲逃逸離去上開現場，而遭告訴人乙○○自後
    抓住其右手不放時，為脫免逮捕之目的，而對告訴人乙○○
    當場以左手持上開剪刀故意刺中其右下巴乙刀之犯行，至堪
    認定。
二、查扣案之上開剪刀乙支，為金屬尖銳硬物，並具相當之長度
    ，在客觀上顯足以對人之生命、身體構成危害，應屬兇器之
    一種。查被告持有客觀上可作兇器之剪刀行竊，得手後，因
    遭被害人甲○○之子乙○○發覺，欲加以逮捕，為脫免逮捕
    ，自案發現場逃逸，竟當場持剪刀刺乙○○右下巴施以強暴
    行為，核被告所為，係犯刑法第三百二十一條第一項第三款
    、第三百三十條第一項之攜帶兇器竊盜，因脫免逮捕，而當
    場施以強暴之加重準強盜罪。被告為脫免逮捕，而持上開剪
    刀刺中告訴人乙○○右下巴乙刀之行為，屬強暴之行為，為
    其上開加重準強盜犯罪之構成要件所吸收，不另論擬。又被
    告前於九十四年間，因竊盜案件，經臺灣新竹地方法院判處
    有期徒刑一年四月確定，自九十四年六月二十七日起算執行
    ，至九十五年七月三十一日縮刑執行完畢，此有被告之本院
    被告前案紀錄表乙份可佐，其復於五年內，故意再犯有期徒
    刑以上之罪，為累犯，應依刑法第四十七條第一項之規定，
    加重其刑。
三、原審以被告罪證明確，而適用刑法第三百二十一條第一項第
    三款、第三百三十條第一項、第四十七條第一項、第三十八
    條第一項第二款，並審酌被告前曾受有期徒刑之執行完畢，
    竟仍不知悛悔，復於上開時地持用上開兇器剪刀乙支，竊得
    零錢計四百零八元，並於遭告訴人乙○○發覺上情，欲加以
    逮捕時，為脫免逮捕，持上開剪刀乙支刺中告訴人乙○○右
    下巴乙刀，致告訴人乙○○因之受有上述之傷害，不僅損告
    訴人乙○○之權益，亦嚴重破壞社會之安全至鉅及被告犯罪
    後之態度等一切情狀，量處有期徒刑捌年陸月。復說明扣案
    之上開剪刀乙支，為被告所有供上開犯罪所用之物，業據被
    告供承在卷，應依刑法第三十八條第一項第二款之規定，宣
    告沒收之。
四、經核原判決上開認事用法，洵無違誤，量刑亦屬妥適。被告
    上訴請求依刑法第五十九條審酌減刑，予以輕判等語。惟按
    量刑之輕重，係屬事實審法院得依職權自由裁量之事項，苟
    已斟酌刑法第五十七條各款所列情狀，而未逾越法定刑度，
    不得遽指為違法。又刑法第五十九條之酌量減輕其刑，必於
    犯罪之情狀，在客觀上足以引起一般同情，認為即予宣告法
    定低度刑期，猶嫌過重者，始有其適用；至於被告經濟拮据
    、已向被害人道歉，犯罪所得低微等情狀，僅可為法定刑內
    從輕科刑之標準，不得據為酌量減刑之理由。原判決就被告
    犯罪情節，已在事實欄明白認定，及於理由欄詳加論斷，最
    後明審酌被告前曾受有期徒刑之執行完畢，竟仍不知悛悔
    ，復於上開時地持用上開兇器剪刀乙支，竊得零錢計四百零
    八元，並於遭告訴人乙○○發覺上情，欲加以逮捕時，為脫
    免逮捕，持上開剪刀乙支刺中告訴人乙○○右下巴乙刀，致
    告訴人乙○○因之受有上述之傷害，不僅損告訴人乙○○之
    權益，亦嚴重破壞社會之安全至鉅及被告犯罪後之態度等一
    切情狀，量處有期徒刑捌年陸月，原審就刑罰裁量職權之行
    使，既未逾越法律所規定之範圍，亦無濫用權限之情形，自
    不得認其量刑有何不當，被告上訴猶請求從輕量刑，難認有
    理由，應予駁回。
據上論斷，應依刑事訴訟法第368條，判決如主文。
本案經檢察官吳慧蘭到庭執行職務。
中　　華　　民　　國　　96　　年　　6 　　月　　11　　日
　　　　　　　　　刑事第五庭  審判長法　官  吳  敦
　　　　　　　　　　　　　　　　    法　官  陳祐治
　　　　　　 　 　　　　　　　　　　法　官  吳啟民
以上正本證明與原本無異。
如不服本判決，應於收受送達後十日內向本院提出上訴書狀，其
未敘述上訴之理由者並得於提起上訴後十日內向本院補提理由書
（均須按他造當事人之人數附繕本）。
                                    書記官  江采廷
中　　華　　民　　國　　96　　年　　6 　　月　　14　　日
附錄：本案論罪科刑法條全文
中華民國刑法第330條（加重強盜罪）
犯強盜罪而有第 321 條第 1 項各款情形之一者，處 7 年以上有
期徒刑。
前項之未遂犯罰之。
